臺灣臺中地方法院民事判決　九十三年度訴字第四一○號
　　原　　　告　乙○○
　　訴訟代理人　張秀瑜律師
　　　　　　　　陳大俊律師
　　被　　　告　甲○○
當事人間損害賠償事件，經本院刑事庭移送前來（九十二年度交附民字第三一四號）
，本院於中華民國九十三年十一月二日言詞辯論終結，判決如下：
    主      文
被告應給付原告新臺幣拾貳萬零貳佰玖拾玖元，及自民國九十二年七月十日起至清
償日止，按年息百分之五計算之利息。
原告其餘之訴駁回。
訴訟費用由被告負擔三分之一，餘由原告負擔。
本判決原告勝訴部分得為假執行。
原告其餘假執行之聲請駁回。
    事實及理由
一、原告主張：被告於民國九十一年十月十三日上午，駕駛車號Ｘ五—六六○五號自
    用小客車，沿臺中市○○路由十甲路往自由路方向行駛，於同日上午七時四十分
    許，途經臺中市○區○○路與進化路口時，原應注意車輛行駛時，駕駛人應注意
    車前狀況，隨時採取必要之安全措施，而依當時情形，天候晴朗，視距良好無障
    礙物，又無不能注意之情事，竟疏未注意車前狀況即貿然行經上開路口，適同一
    時、地，有訴外人林豐凱所騎乘車號ＨＨ六—一五三號重機車，後載原告行經該
    處，雙方於路口發生擦撞，致訴外人林豐凱人車倒地，並造成後座之原告受有右
    踝開放性骨折合併脫臼合併足踝皮膚缺損、右髖關節脫臼等傷害。原告因被告之
    過失傷害，(1)支出醫療費用新台幣（下同）三萬四千一百一十三元，(2)增加生活
    上之需要：搭乘計程車赴醫就診之計程車費用九千元，(3)受傷後有八個月不能工
    作，因此喪失之報酬二十四萬元，(4)受有勞動能力減少之損害額六十萬元，(5)受
    有三十萬元之精神上損害，爰依侵權行為之法律關係請求損害賠償等語。並聲明
    ：（一）被告應給付原告一百一十八萬三千一百一十三元及自起訴狀繕本送達翌
    日起至清償日止，按年息百分之五計算之利息；（二）願供擔保，請准宣告假執
    行。
二、被告則以：原告所提出的存摺上並未載明有三萬元之薪資收入，故認為原告提出
    三萬元之薪資證明並不實在，又搭載原告之訴外人林豐凱對本件車禍之發生與有
    過失，不應全由被告賠償等語置辯。並聲明：原告之訴及假執行之聲請均駁回。
三、得心證之理由：
（一）原告主張遭被告未注意車前狀況而駕車撞傷之事實，業據其提出中國醫藥學院
      附設醫院診斷證明書二紙，並有肇事現場圖、道路交通事故調查報告表各乙份
      、現場照片十幀等附於本院交通法庭九十二年度交易字第二○八號刑事卷宗可
      稽，並經本院調閱該刑事卷宗核閱屬實，且為被告所不爭執，而被告前揭過失
      傷害之行為，亦經臺灣臺中地方法院九十二年度交易字第二○八號刑事案件判
      決有期徒刑二月，有該判決在卷足憑，自堪信為真實。
（二）按汽車在使用中加損害於他人者，駕駛人應賠償因此所生之損害；不法侵害他
      人之身體或健康者，對於被害人因此喪失或減少勞動能力或增加生活上之需要
      時，應負損害賠償責任；不法侵害他人之身體、健康、名譽、自由、信用、隱
      私、貞操，或不法侵害其他人格法益而情節重大者，被害人雖非財產上之損害
      ，亦得請求賠償相當之金額，民法第一百九十一條之二、第一百九十三條第一
      項、第一百九十五條第一項前段分別定有明文。被告不法侵害原告之身體及健
      康，對於原告因而所受之財產上或非財產上之損害，自應負賠償責任。
（三）本院茲就原告所為之請求，審酌如下：
    (1)醫療費用部分：
      原告主張因遭被告未注意車前狀況而駕車撞傷，支出醫療費用計三萬四千一百
      一十三元，並提出醫療費用收據十八張為證，此部分事實為被告所不爭執，經
      本院審酌後認為原告所請求之醫藥費均為治療上之必要費用，故原告就此部分
      請求被告賠償三萬四千一百一十三元，為有理由，應予准許。
    (2)增加生活上之需要支出部分：
      原告主張因遭被告駕車撞傷，手術出院後至今仍不良於行，因此搭車就醫而增
      加生活上需要支出交通費九千元之事實，為被告所不爭執，是原告此部分主張
      ，應可採信為真實，而其請求金額亦屬合理，是其此部分之請求為有理由，應
      予准許。
　  (3)原告不能工作及減少勞動能力之損失：
      原告主張本件車禍受傷前任職於姚美輝骨科外科診所，擔任護士，每月薪資
        三萬元，自受傷後有八個月不能工作，是被告應賠償原告自九十一年十月至
        九十二年五月之薪資損失，共計二十四萬元等情，固據其提出第一商業銀行
        活期儲蓄存款存摺：帳號000－00－000000，戶名乙○○（即原
        告）之存摺影本一份，及姚美輝骨科外科診所出具之離職證明書一紙為證，
        惟被告則抗辯：原告所提出的存摺上並未載明有三萬元之薪資收入，故認為
        原告提出三萬元之薪資證明並不實在等語。經查，原告九十年間均無任何薪
        資所得，僅於九十一年間有泰平中醫聯合診所之薪資所得六萬五千六百八十
        元等事實，有本院依職權查詢之所得稅申報資料在卷可按；又原告提出之姚
        美輝骨科外科診所出具之離職證明書，記載原告於該處任職期間為九十一年
        九月一日至同年十月三十一日，惟對照原告提出之上開存摺影本，於九十一
        年九月迄十二月間之入帳記錄，僅有九十一年九月五日入帳之薪資九千七百
        九十元，及同年九月十日姚美輝一萬二千八百五十九元、同年十一月二十一
        日姚美輝一萬五千元，顯與其主張之每月三萬元薪資不相符合，此外原告並
        未提出其薪資所得每月三萬元之證據，自難採信。惟參酌其前揭存摺所載於
        任職於姚美輝骨科外科診所之前之薪資入帳紀錄，其中於九十一年七月五日
        所轉帳的薪資所得為二萬零四百二十元，九十一年八月五日所轉帳的薪資為
        二萬元，九十一年八月五日所轉帳的薪資為二萬二千四百八十元，故計算原
        告之每月薪資所得，應以九十一年七、八、九月之平均薪資二萬零九百六十
        七元（[20,420+20,000+22,480]/3 =20,967，元以下四捨五入，下同）為合
        理。原告請求不能工作及減少勞動能力之損失，自亦應以此數額計算之。
      原告因右側踝開放性骨折經皮瓣手術合併壓迫性慢性潰瘍及右側髖閉鎖性脫
        臼於九十三年二月十六日至彰化秀傳醫院門診，醫師囑言宜休養一個月及避
        免從事劇烈運動，長期走路的工作，有該院於同日出具之診斷證明書一紙在
        卷可稽。參酌原告於九十一年十月十三日車禍受傷後至九十三年二月十六日
        ，經過一年四個月之久仍須休息一個月時間，足認原告所受之損傷非輕，故
        原告請求其有八個月不能工作之損失，自屬有據，且亦為被告所不爭執。故
        其得請求不能工作之損害賠償金額，為十六萬七千七百三十六元（20,967×
        8=167,736），逾此範圍之請求，為無理由，不應准許。
      原告因右髖關節脫臼合併右踝開放性骨折合併脫臼，且有右足踝部大量皮膚
        壞死，經數次手術後，右足因皮膚壞死問題，走路會有永遠性的功能障礙，
        一般活動限制不大，但不能長期行走站立，對工作會有相當程度影響，又其
        右踝關節背彎功能受限，合乎勞工保險殘廢給付標準表第一百四十一項，喪
        失勞動能力百分之七十，有中國醫藥大學附設醫院九十三年四月十二日院歷
        字第九三○四一二八三號函、九十三年五月三日院歷字第九三○五一五八四
        號函在卷可按，且被告對上開函件之內容亦不爭執，是以原告請求勞動能力
        之損害，應屬合理，是以原告不能工作及減少勞動能力之損失，每年應為十
        七萬六千一百二十九元（20,967×12×70%= 176,129）。又原告為七十年五
        月二十五日生，於本件車禍發生而不能工作八個月之情形終止時約為二十二
        歲一個月，以一般人六十歲退休計，原告尚有三十七年十一個月之工作日數
        ，是其得主張之減損勞動能力金額，經扣除中間利息後，為三百八十萬三千
        七百二十三元（176,129× (21.274594+11/12×0.350877)=3,803,723）。
        而原告請求六十萬元，尚未逾上開請求之範圍，尚屬合理，應予准許。
    (4)精神慰撫金部分：
      被告駕車撞傷原告，原告受有精神，及永遠性肢體輕度障礙等肉體上之痛苦，
      自應予以慰藉，其請求精神慰撫金之部分，於法固屬有據，惟本院斟酌兩造之
      教育程度、身分地位、經濟狀況（原告原為姚美輝骨科外科診所，擔任護士，
      無不動產，被告現為國立臺灣體育學院學生，無不動產，白天在園園企業社打
      工，均有稅務電子閘門財產所得調件明細表各一份在卷可稽），認為原告請求
      賠償三十萬元，核屬過高，在二十萬元之範圍內，尚稱允當，應予准許；逾此
      範圍之請求，為無理由，不應准許。
（四）從而，原告得請求被告賠償之金額，為一百零一萬零八百四十九元（34,113+
      9,000+167,736+60,000+20,000 =1,010,849）。惟按損害之發生或擴大，被害
      人與有過失者，法院得減輕賠償金額，此於被害人之代理人或使用人與有過失
      者，準用之，民法第二百十七條第一項、第三項定有明文。原告為訴外人林豐
      凱所騎乘之機車所附載，藉訴外人林豐凱之載送而擴大其活動範圍，訴外人林
      豐凱即係原告之使用人，應適用前揭規定。次按汽車行駛時，駕駛人應注意車
      前狀況，並隨時採取必要之安全措施，車輛行至無號誌或號誌故障而無交通警
      察指揮之交岔路口，支線道車應暫停讓幹線道車先行，未劃分幹、支線或同為
      幹線道或支線道者，轉彎車應暫停讓直行車先行，如同為直行車或轉彎車者，
      左方車應暫停讓右方車先行，道路交通安全規則第九十三條第一項第三款、第
      一百零二條第一項第二款分別定有明文。本件原告被搭載之機車屬轉彎車，被
      告之小客車屬直行車，訴外人林凱豐騎乘機車行經前開交岔路口，應注意機車
      行駛至交叉路口時，轉彎車應讓直行車先行，而依當時情形，天氣晴朗，視距
      良好無障礙物，又無不能注意之情事，竟疏於注意，未禮讓被告小客車通過即
      貿然於交叉路口左轉而發生車禍，有肇事現場圖、道路交通事故調查報告表各
      乙份、現場照片十幀等附於前揭刑事卷宗可按，訴外人林凱豐自屬與有過失，
      而訴外人林凱豐為原告之使用人已如前述，揆諸前揭規定，原告自應負與有過
      失之責。本件經本院刑事庭送臺灣省車輛事故覆議鑑定委員會覆議結果，亦同
      認被告與訴外人林凱豐有上開過失，有該鑑定意見書附於前揭刑事卷宗可按，
      又本院九十二年度交易字第二○八號刑事判決亦同此認定，有該判決附卷可佐
      。爰審酌本件肇事情節，依兩造過失程度，減輕被告賠償金額百分之六十，即
      被告應賠償原告四十萬四千三百四十元（1,010,849×40%=404,340）。
（五）第按強制汽車責任保險之保險人依強制汽車責任保險法規定給付之保險金，視
      為加害人或被保險人損害賠償金額之一部分，加害人或被保險人受賠償請求時
      ，得扣除之，強制汽車責任保險法第三十條定有明文。經查原告於本件車禍發
      生後，已領取保險金八萬四千零四十一元乙節，為兩造所不爭執，則該筆保險
      給付依法即應自前開被上訴人得請求賠償之金額中扣除，是原告得請求被告賠
      償之金額經扣除已領取之保險給付後，原告尚應賠償被告三十二萬零二百九十
      九元（404,340-84,041=320,299）。
（六）綜上所述，原告請求被告給付上開金額及自起訴狀繕本送達翌日即九十二年七
      月十日起至清償日止，按週年利率百分之五計算之利息為有理由，應予准許。
      逾此部份之請求，為無理由，應予駁回。
四、本件所命給付之金額未逾五十萬元，於原告勝訴部分，應依職權宣告假執行，原
    告就勝訴部分為假執行宣告之聲請，不過促使本院發動職權，本院無庸就此部分
    為假執行准駁之裁判，而原告其餘假執行之聲請部分，因訴之駁回而失所依據，
    不予准許。
五、兩造所為之其他主張、陳述並所提證據，經審酌後，認均與本件之結論無礙，不
    再一一論述，附此敘明。
六、結論：本件原告之訴，為一部有理由，一部無理由，依民事訴訟法第七十九條、
    第三百八十九條第一項第五款，判決如主文。
中　　　華　　　民　　　國　　九十三　　年　　 十一 　　月　　二十六　　日
                                臺灣臺中地方法院民事第二庭
~B法　　　官　陳宗賢
右為正本係照原本作成
如對本判決上訴須於判決送達後廿日內向本院提出上訴狀
中　　　華　　　民　　　國　　九十三　　年　　 十一 　　月　　二十六　　日
~B法院書記官
